臺灣雲林地方法院刑事判決
110年度交訴字第95號
公  訴  人  臺灣雲林地方檢察署檢察官
被      告  NGUYEN DUY HIEU（中文姓名：阮維曉，越南籍）




上列被告因公共危險等案件，經檢察官提起公訴（110年度偵字
第6036號），被告於準備程序中就被訴事實為有罪之陳述，經告
知簡式審判程序之旨，並聽取當事人之意見後，本院合議庭裁定
由受命法官獨任進行簡式審判程序，並判決如下：
    主    文
NGUYEN DUY HIEU（阮維曉）犯汽車駕駛人無駕駛執照駕車因過
失致人受傷罪，處有期徒刑參月，如易科罰金，以新臺幣壹仟元
折算壹日；又犯駕駛動力交通工具發生交通事故，致人傷害而逃
逸罪，處有期徒刑陸月，如易科罰金，以新臺幣壹仟元折算壹日
。應執行有期徒刑捌月，如易科罰金，以新臺幣壹仟元折算壹日
。並於刑之執行完畢或赦免後，驅逐出境。
    事    實
一、NGUYEN DUY HIEU（中文姓名：阮維曉，下稱阮維曉）未考
    領駕駛執照，於民國110年5月7日12時20許，駕駛車牌號碼0
    00-0000號自用小客車，在雲林縣斗六市南仁路與南仁路33
    巷口前，由北往南方向起駛進入南仁路，欲左轉南仁路33巷
    時，本應注意車輛起駛前，應注意前後左右有無障礙或車輛
    行人，並應讓行進中之車輛優先通行，依當時天氣晴、日間
    自然光線、柏油路面乾燥、無缺陷、無障礙、視距良好，並
    無不能注意之情事，竟疏未注意而貿然起駛欲左轉，適林冠
    維騎乘車牌號碼000-000號普通重型機車沿南仁路由北往南
    駛至，二車發生碰撞，林冠維因而人車倒地，受有右側腳踝
    骨折併脫臼之傷害。阮維曉於車禍發生後下車查看，知悉林
    冠維因此受傷，因擔憂其逃逸移工身分曝光，竟未採取救護
    、報警或其他必要措施，亦未留下聯絡方式，旋即基於肇事
    逃逸之犯意，逕自駕車離開現場而逃逸。嗣經警調閱現場監
    視錄影畫面，始循線查悉上情。
二、案經林冠維訴由雲林縣警察局斗六分局報告臺灣雲林地方檢
    察署檢察官偵查起訴。
    理    由
壹、程序部分：
    被告阮維曉所犯之罪，非死刑、無期徒刑、最輕本刑為3年
    以上有期徒刑之罪，其於準備程序中就前揭被訴事實為有罪
    之陳述，經告知簡式審判程序之旨，並聽取其與公訴人之意
    見後，本院合議庭認無不得或不宜改依簡式審判程序進行之
    情事，依刑事訴訟法第273條之1第1項規定，裁定由受命法
    官獨任進行簡式審判程序，是本案之證據調查，依刑事訴訟
    法第273條之2規定，不受同法第159條第1項、第161條之2、
    第161條之3、第163條之1及第164條至第170條規定之限制，
    合先敘明。
貳、實體部分：
一、認定犯罪事實所憑之證據及理由：
    上開犯罪事實，業據被告於偵訊及本院審理中坦承不諱（見
    偵卷第86頁、本院卷第56頁），核與證人即告訴人林冠維於
    警詢、偵訊之指述、證人阮氏妹、石育綸、吳杰鍠於警詢之
    證述相符（見偵卷第11頁至第27頁、第36頁至第38頁、第10
    0頁至第102頁），並有道路交通事故現場圖、道路交通事故
    調查報告表㈠、㈡、國立成功大學醫學院附設醫院斗六分院第
    000000000000號診斷證明書、被告居留狀態查詢資料、現場
    照片9張、監視器畫面擷圖2紙、汽車讓渡合約書1份、權利
    車讓渡合約書1份、汽車買賣合約書1份、車號查詢汽車車籍
    1紙在卷可稽（見偵卷第39頁至第55頁、第60頁、第71頁）
    ，足認被告任意性之自白與事實相符，應堪採信。按汽車起
    駛前應注意前後左右有無障礙或車輛行人，並應讓行進中之
    車輛行人優先通行，道路交通安全規則第89條第1項第7款定
    有明文。被告駕駛汽車上路，自應注意上開規定，且當時天
    氣晴、日間自然光線、柏油路面乾燥、無缺陷、無障礙、視
    距良好，有道路交通事故調查表㈠在卷可佐，並無不能注意
    之情形，竟未禮讓直行之告訴人先行，即貿然進入車道欲左
    轉，對於本案車禍之發生，具有全部過失甚明。而被告過失
    行為與告訴人之傷害結果間，復具有相當因果關係。從而，
    本件事證明確，被告上開犯行均堪認定，應依法論科。
二、論罪科刑之理由：
  ㈠按行為後法律有變更者，適用行為時之法律，但行為後之法
    律有利於行為人者，適用最有利於行為人之法律，刑法第2
    條第1項定有明文。查被告行為後，刑法第185條之4業經修
    正，並於110年5月28日公布，於同年5月30日施行。修正前
    之法定刑原為「1年以上7年以下有期徒刑」，修正後變更為
    「6月以上5年以下有期徒刑」，經比較新舊法後，適用修正
    後之刑法第185條之4較有利於被告，依刑法第2條第1項但書
    規定，應適用修正後之刑法第185條之4論處。
  ㈡汽車駕駛人，無駕駛執照駕車，因而致人受傷，依法應負刑
    事責任者，加重其刑至2分之1，道路交通管理處罰條例第86
    條第1項定有明文。查被告於行為時，並未領有普通重型機
    車駕駛執照，此為其所是認，核被告所為，係犯道路交通管
    理處罰條例第86條第1項、刑法第284條前段之汽車駕駛人無
    駕駛執照駕車犯過失傷害罪及刑法第185條之4第1項前段之
    駕駛動力交通工具發生交通事故，致人傷害而逃逸罪。起訴
    意旨認被告係涉犯刑法第284條前段之過失傷害罪，而未論
    及道路交通管理處罰條例第86條第1項之罪，容有未恰，惟
    二者之基本社會事實同一，且本院業當庭告知罪名（見本院
    卷第55頁），使其有辯明犯嫌之機會，已足保障被告之防禦
    權，爰依刑事訴訟法第300條規定，變更起訴法條。
  ㈢被告所犯上開2罪間，犯意各別，行為互異，應予分論併罰。
  ㈣被告犯汽車駕駛人無駕駛執照駕車因過失致人受傷罪部分，
    應依道路交通管理處罰條例第86條第1項規定加重其刑。
  ㈤爰以行為人之責任為基礎，審酌被告前述過失駕車行為導致
    告訴人受有上開非輕之傷勢，另被告於交通事故後未救護或
    採取其他必要措施即逕自離去，其行為實值非難，然考量被
    告坦承犯行之犯後態度，惟未與告訴人和解或賠償其損害等
    情，兼衡其素行、動機、目的、告訴人之意見，暨其自陳國
    中畢業，為外籍逃逸勞工、家庭經濟狀況貧困等一切情狀（
    本院卷第64頁、第65頁），分別量處如主文所示之刑，並均
    諭知易科罰金之折算標準。另審酌被告所犯2罪，時間、空
    間之高度緊密性，依刑法第51條第5款規定，定其應執行之
    刑如主文所示，並諭知易科罰金之折算標準。
  ㈥外國人受有期徒刑以上刑之宣告者，得於刑之執行完畢或赦
    免後，驅逐出境，刑法第95條定有明文。是否一併宣告驅逐
    出境，固由法院酌情依職權決定之，採職權宣告主義。但驅
    逐出境，係將有危險性之外國人驅離逐出本國國境，禁止其
    繼續在本國居留，以維護本國社會安全所為之保安處分，對
    於原來在本國合法居留之外國人而言，實為限制其居住自由
    之嚴厲措施。故外國人犯罪經法院宣告有期徒刑以上之刑者
    ，是否有併予驅逐出境之必要，應由法院依據個案之情節，
    具體審酌該外國人一切犯罪情狀及有無繼續危害社會安全之
    虞，審慎決定之，尤應注意符合比例原則，以兼顧人權之保
    障及社會安全之維護（最高法院94年度台上字第404號判決
    意旨參照）。經查，被告係越南籍人，在我國犯罪而受本案
    有期徒刑以上刑之宣告，已如前所認，經斟酌被告本案係為
    避免其逃逸移工之身分遭查獲，而於肇事後逕自離去，未留
    下聯繫方式，顯不宜許之繼續在我國居留，爰依刑法第95條
    規定，諭知於刑之執行完畢或赦免後，驅逐出境。
據上論斷，依刑事訴訟法第273條之1第1項、第299條第1項前段
、第300條，道路交通管理處罰條例第86條第1項，刑法第2條第1
項但書、第11條前段、第284條前段、第185條之4第1項前段、第
41條第1項前段、第51條第5款、第95條，刑法施行法第1條之1第
1項、第2項前段，判決如主文。
本案經檢察官周至恒提起公訴，檢察官林豐正到庭執行職務。
中　　華　　民　　國　　110 　年　　11　　月　　30　　日
                  刑事第二庭  法  官  簡鈺昕
以上正本證明與原本無異。 　　　　　　　　　
如不服本判決應於收受判決後20日內向本院提出上訴書狀，並應
敘述具體理由；其未敘述上訴理由者，應於上訴期間屆滿後20日
內向本院補提理由書（均須按他造當事人之人數附繕本）。「切
勿逕送上級法院」。
                              書記官  林芳宜
中　　華　　民　　國　　110 　年　　11　　月　　30　　日
附錄本案論罪科刑法條全文：
道路交通管理處罰條例第86條
（刑責之加重及減輕）
汽車駕駛人，無駕駛執照駕車、酒醉駕車、吸食毒品或迷幻藥駕
車、行駛人行道或行經行人穿越道不依規定讓行人優先通行，因
而致人受傷或死亡，依法應負刑事責任者，加重其刑至二分之一
。
汽車駕駛人，在快車道依規定駕車行駛，因行人或慢車不依規定
，擅自進入快車道，而致人受傷或死亡，依法應負刑事責任者，
減輕其刑。
中華民國刑法第284條
因過失傷害人者，處1年以下有期徒刑、拘役或10萬元以下罰金
；致重傷者，處3年以下有期徒刑、拘役或30萬元以下罰金。
中華民國刑法第185條之4
駕駛動力交通工具發生交通事故，致人傷害而逃逸者，處6月以
上5年以下有期徒刑；致人於死或重傷而逃逸者，處1年以上7年
以下有期徒刑。
犯前項之罪，駕駛人於發生交通事故致人死傷係無過失者，減輕
或免除其刑。